臺灣臺中地方法院刑事判決
110年度交易字第1541號
公  訴  人  臺灣臺中地方檢察署檢察官
被      告  張孟軒



上列被告因過失傷害案件，經檢察官提起公訴（110年度偵字第3
1669號），本院判決如下：
    主  文
張孟軒犯過失傷害罪，處有期徒刑肆月，如易科罰金，以新臺幣
壹仟元折算壹日。
    事  實
一、張孟軒本應注意汽車停車時，顯有妨礙其他人、車通行處所
    ，不得停車，且不得併排停車，而依當時天候晴、夜間有照
    明、柏油路面、乾燥、無缺陷、無障礙物、視距良好等狀況
    ，並無不能注意之情事，竟疏未注意及此，於民國110年1月
    13日17時36分許，貿然將車牌號碼000-0000號自小客車（下
    稱A車），併排停放在臺中市○○區○○路0段00○00號前之外側
    車道，適陳致豪騎乘車牌號碼000-0000號普通重型機車（下
    稱B車），沿臺中市北屯區昌平路2段由松竹路往山西路方向
    行駛至此，亦疏未注意車前狀況往右偏行，而與A車左後車
    尾發生碰撞，陳致豪因而人、車倒地，並受有腦震盪、頭部
    鈍傷、右側膝部開放性傷口感染併血腫、右側小腿開放性傷
    口等傷害。
二、案經陳致豪訴由臺灣臺中地方檢察署檢察官偵查起訴。
    理  由
壹、程序方面：
    本判決以下所援引被告以外之人之供述證據，檢察官、被告
    張孟軒於本院審理時均同意有證據能力（本院卷第65頁），
    復於本院逐項提示、調查後，未於言詞辯論終結前聲明異議
    ，本院審酌該等供述證據作成時外在情況及條件，核無違法
    取證或其他瑕疵，亦無證據力明顯過低之情形，認均有證據
    能力。又本判決以下所援引之非供述證據，均與本案犯罪事
    實具有關聯性，且無證據證明係公務員違背法定程序或經偽
    造、變造而取得，檢察官、被告復均未爭執其證據能力，再
    經本院於審理期日依法提示調查、辯論，本院審酌各該證據
    取得或作成時之一切情況及條件，並無違法、不當或不宜作
    為證據之情事，是該等非供述證據，依刑事訴訟法第158條
    之4規定反面解釋意旨，亦均具有證據能力。
貳、實體方面：
一、認定犯罪事實所憑之證據及理由：
    訊據被告張孟軒固坦承有於上揭時間，將A車併排停放於上
    揭地點，惟矢口否認有何過失傷害犯行，辯稱：我只是臨時
    停車，我的行為與本件事故之發生沒有因果關係，案發地點
    道路寛廣，我停車後對車輛之通行毫無影響，告訴人陳致豪
    應可輕易目視及閃避，是告訴人欲超越前車，毫無煞車且恍
    神的狀態下撞到我的車，都是告訴人的過失，如果他正常行
    駛就不會撞到我的車，我完全沒有過失，我只是有違規停車
    的行政不法而已云云。經查：
  ㈠被告有於110年1月13日17時36分許，將A車併排停放在臺中市
    ○○區○○路0段00○00號前之外側車道，適告訴人騎乘B車行駛
    至該處，與A車左後車尾發生碰撞，告訴人因而人、車倒地
    ，並受有腦震盪、頭部鈍傷、右側膝部開放性傷口感染併血
    腫、右側小腿開放性傷口等傷害等情，業據被告於警詢、偵
    查及本院審理中供承並具狀表示明確，核與證人即告訴人於
    警詢、偵查中之證述情節大致相符，並有清泉醫院診斷證明
    書（發查卷第19頁）、道路交通事故現場圖、道路交通事故
    調查報告表㈠、㈡（發查卷第23至27頁）各1份、A車行車紀錄
    器翻拍畫面2張、大樓監視器翻拍畫面2張、現場照片14張（
    發查卷第41至57頁）、車輛詳細資料報表2份（發查卷第67
    至69頁）及本院勘驗筆錄1份（本院卷第64至65頁）附卷可
    稽，此部分事實首堪認定。
　㈡按刑法上之過失，固以過失行為與結果之間，於客觀上有因
    果關係存在為必要；然此所謂因果關係，並不以過失行為係
    結果發生之直接原因為限，僅以有相當之因果關係存在，即
    足當之。而行為之於結果，是否具有相當因果關係，應依事
    後之立場，客觀地審查行為當時之具體事實，如認某行為確
    為發生結果之相當條件者，該行為即有原因力；至若某行為
    與行為後所生之條件相結合而始發生結果者，亦應就行為時
    所存在之事實，為客觀之事後審查，如認為有結合之必然性
    者，則該行為仍不失為發生結果之原因，應認具有相當因果
    關係（最高法院90年度台上字第5164號判決意旨參照）。查
    被告於上開時間，將A車併排停放在上開地點，適告訴人騎
    乘B車行駛至該處，與A車左後車尾發生碰撞之事實，業經本
    院認定如前，又本院於審理中勘驗A車行車紀錄器畫面，可
    見告訴人騎乘B車順著馬路朝A車方向而來，於超越在其前之
    機車後，騎在車道右側，隨即撞上A車左後側（本院卷第65
    頁）。是被告將A車併排停放在該處之行為，自是本件事故
    發生結果之原因，二者之間具有因果關係並無疑問，被告辯
    稱無因果關係云云，要難憑採。　　　
  ㈢按臨時停車：指車輛因上、下人、客，裝卸物品，其停止時
    間未滿3分鐘，保持立即行駛之狀態；停車：指車輛停放於
    道路兩側或停車場所，而不立即行駛，道路交通管理處罰條
    例第3條第9、10款定有明文。被告於員警到場處理時，向員
    警表示：我停車約5分鐘後，對方就從後方撞上等語（發查
    卷第33頁），復於警詢及偵訊時供稱：當時我人先下車，車
    尚未熄火，我先帶女友到附近店家，我有聽見碰撞聲，我沒
    有親眼目睹，我出來看的時候對方已經撞上我的車等語 （
    發查卷第12頁，他卷第42頁），則A車縱未熄火，然被告既
    已停車逾3分鐘，且已下車離開，核屬道路交通管理處罰條
    例第3條第10款之停車，並非同條第9款規定之臨時停車。次
    按汽車不得併排臨時停車；汽車停車時，顯有妨礙其他人、
    車通行處所，不得停車，且不得併排停車，道路交通安全規
    則第111條第1項第5款、第112條第1項第9款、第10款定有明
    文。又道路交通安全規則是為了加強道路交通管理，維護交
    通秩序，確保交通安全而設，乃立法機關授權由交通部會同
    內政部定之（道路交通管理處罰條例第92條第1項規定參照
    ），上開規定屬於行車安全之義務規範範疇，並非僅係政府
    之行政管理規定，如因違規致人死傷，除行政罰鍰外，尚應
    依刑法規定論處。被告自承領有自用小客車駕駛執照（發查
    卷第13頁），對於上開規定及注意義務自難諉為不知，不論
    停車或臨時停車均應確實遵守，以維交通安全。而依當時天
    候晴、夜間有照明、柏油路面、乾燥、無缺陷、無障礙物、
    視距良好等情，有前引之道路交通事故調查報告表㈠在卷可
    查，被告顯然並無不能注意之情事，竟疏未注意，貿然併排
    停車，占用車道停車妨礙行車安全，因而肇生本件車禍。被
    告既併排停車違規在先，自不能期待他人必須自行注意小心
    閃避，而規避責任，尤其案發時為日落夜間時刻，天色已經
    昏暗，被告更可能預見告訴人在無預期車道被占用之情況下
    ，因遇突發狀況閃避不及而發生本件事故，是被告之行為具
    有過失無疑。又本案經送臺中市車輛行車事故鑑定委員會鑑
    定後，再送臺中市車輛行車事故鑑定覆議委員會覆議結果，
    認告訴人駕駛普通重型機車，未注意車前狀況往右偏行撞及
    違規停車左後車尾，為肇事主因；被告駕駛自用小客車，占
    用車道停車妨礙行車安全，為肇事次因等語，有臺中市交通
    事件裁決處110年6月7日中市交裁管字第1100031286號函暨
    所附臺中市車輛行車事故鑑定覆議委員會覆議意見書1份在
    卷足憑（發查卷第63至66頁），與本院前揭判斷並未相左，
    益徵被告之行為確有過失。至告訴人縱亦有前述疏失，惟刑
    事責任之認定，並不因被害人與有過失，而得免除被告之過
    失責任，被告徒以：只是臨時停車，違規停車後不影響車輛
    通行，都是告訴人的過失，我完全沒有過失，只是行政不法
    等語置辯，核屬避重就輕，事後企圖卸責之詞，不足為據。
　㈣又告訴人因被告上述過失行為致受有前揭傷勢，有前引之清
    泉醫院診斷證明書附卷可查，足認被告之過失行為與告訴人
    之傷害結果間，有相當因果關係，殆無疑義。綜上所述，被
    告上開所辯均無可採，本案事證明確，被告犯行洵堪認定，
    應依法論科。　
二、論罪科刑：
　㈠核被告所為，係犯刑法第284條前段之過失傷害罪。　
  ㈡按刑法第62條所謂自首，祇以犯人在犯罪未發覺之前，向該
    管公務員申告犯罪事實，而受裁判為已足，並不以使用自首
    字樣為必要。又刑事訴訟採職權主義，不能期待被告自己證
    明其自己犯罪，因之，自首者於自首後，縱又為與自首時不
    相一致之陳述甚至否認犯罪，仍不能動搖其自首效力。自首
    者但須接受裁判，至於如何裁判，則本與自首無關（最高法
    院70年度台上字第6819號判決意旨參照）。查被告於肇事後
    ，在有偵查犯罪職權之公務員發覺前，即向到達事故現場處
    理之警員坦承為肇事人，有臺中市政府警察局道路交通事故
    肇事人自首情形紀錄表在卷可考（發查卷第35頁）。被告否
    認本件過失傷害犯行而有所辯解，僅屬辯護權之行使，固不
    妨礙其符合自首之認定，然本院審酌刑法第62條規定，僅係
    「得」減輕其刑，而自首減輕其刑規定，意在鼓勵犯罪者知
    所悔悟而投誠以改過自新，俾使犯罪事實易於發覺並節省訴
    訟資源。被告於肇事後，本即有停留現場等待處理之義務，
    否則即生肇事逃逸罪責，參諸被告於本院審理中自承：「(
    當初是否有向警察自首？)我有說被撞的車子是我的，當下
    車子被撞不能走，我沒有要自首的意思」等語（本院卷第64
    頁），可見被告自首之動機並非出於真誠，本院認尚無對被
    告依照前揭規定減輕其刑之必要，爰不予減輕其刑。
　㈢爰以行為人之責任為基礎，審酌被告明知不得併排停車，竟
    未注意遵守交通規則，將A車併排停於上開地點，致生本件
    車禍，並造成告訴人受有前揭傷害，所為誠屬不該，且迄今
    未與告訴人達成和解並賠償損害。考量其犯後猶藉詞否認犯
    行，只一昧指責告訴人不是，從未自我省思檢討，不僅毫無
    悔悟之意，亦顯無共同維護交通安全之守法觀念，如予輕縱
    ，恐難收警惕之效，難免將來再次重蹈覆轍而危害用路人安
    全。復衡告訴人所受傷勢程度，被告、告訴人過失情節，及
    被告自述學歷為高中畢業之智識程度、在中科上班、每月收
    入約新臺幣3至4萬元、經濟狀況勉持、無扶養親屬之生活狀
    況（本院卷第68頁）等一切情狀，量處如主文所示之刑，並
    諭知易科罰金之折算標準。
據上論斷，依刑事訴訟法第299條第1項前段，刑法第284 條前段
、第41條第1項前段，刑法施行法第1條之1第1項，判決如主文。
本案經檢察官蔣志祥提起公訴，檢察官陳僑舫到庭執行職務。
中　　華　　民　　國　  111 　　年　　2 　  月　 24 　日
                  刑事第九庭    法  官  鄭永彬   
以上正本證明與原本無異。                      
如不服本判決應於收受判決後20日內向本院提出上訴書狀，並
應敘述具體理由；其未敘述上訴理由者，應於上訴期間屆滿後
20日內向本院補提理由書（均須按他造當事人之人數附繕本）
切勿逕送上級法院。
中　　華　　民　　國　　111 　年　　2 　　月　　24　　日
                                書記官  林奕珍
附錄本案論罪科刑法條：
刑法第284條前段：
因過失傷害人者，處1年以下有期徒刑、拘役或10萬元以下罰金
。